【裁判字號】    98,訴,3559
【裁判日期】    981030
【裁判案由】    搶奪等
【裁判全文】
臺灣板橋地方法院刑事判決              98年度訴字第3559號
公  訴  人  臺灣板橋地方法院檢察署檢察官
被      告  甲○○
上列被告因搶奪等案件，經檢察官提起公訴（九十八年度偵字第
二三一００號），被告於本院準備程序進行中，就被訴事實為有
罪之陳述，經本院告知簡式審判程序意旨，並聽取公訴人及被告
之意見後，本院合議庭裁定由受命法官獨任依簡式審判程序審理
，並判決如下：
    主  文
甲○○竊盜，累犯，處有期徒刑肆月；又意圖為自己不法之所有
，而搶奪他人之動產，累犯，處有期徒刑壹年肆月。應執行有期
徒刑壹年陸月。
    事  實
一、甲○○前因肅清煙毒條例、麻醉藥品管理條例等案件，經本
    院、臺灣高等法院先後以七十八年度訴字第一０二一號、八
    十三年度上訴字第一三三二號分別判處有期徒刑四年十月、
    十三年、四年六月、三月確定，嗣經臺灣高等法院以九十六
    年度聲減字第四九八號裁定除販賣運輸罪處有期徒刑十三年
    部分外，其餘各罪刑各減為有期徒刑二年五月、二年三月、
    一月又十五日，且其中二年三月、一月又十五日及十三年部
    分之罪刑合併定其應執行有期徒刑十五年確定，甫於民國九
    十六年十二月三十一日縮刑期滿執行完畢。詎猶不知悔改，
    竟基於意圖為自己不法所有之犯意，於九十八年七月三十一
    日晚間七時三十五分前某時許，在臺北縣中和市○○路三八
    八號前，見乙○○所有停放該處之車號J5S-330 號重型機車
    未熄火，及另名不詳人士停放該處機車之安全帽未取走，竟
    趁無人注意之際，徒手竊取該安全帽戴上並竊取上開機車後
    駛離現場；另於九十八年八月三日上午十一時二十分許，頭
    戴前所竊得之上開安全帽及騎乘前所竊得之上開機車，沿途
    尋找作案目標，嗣行經臺北縣永和市○○路二二二號前，趁
    丙○○準備騎乘機車不及防備之際，徒手搶奪丙○○置於機
    車腳踏板上之皮包一個，得手後隨即騎乘上開機車加速逃逸
    現場，丙○○不甘被搶，乃騎乘機車追逐甲○○至臺北縣永
    和市○○路三十五號前，用力抓住甲○○衣服，甲○○因而
    人車倒地，隨後脫下安全帽棄車逃逸，丙○○始將皮包取回
    。嗣經警自其棄置之安全帽採集指紋送鑑後，於九十八年八
    月十二日上午十一時許，在臺北縣中和市○○路○段五００
    號三樓之三之甲○○居所處循線查獲。
二、案經丙○○訴由臺北縣政府警察局永和分局報告臺灣板橋地
    方法院檢察署檢察官偵查起訴。
    理  由
壹、程序事項：
    被告甲○○所犯係死刑、無期徒刑或最輕本刑為三年以上有
    期徒刑以外之罪，亦非屬高等法院管轄第一審之案件，其於
    準備程序中就被訴事實為有罪之陳述，經本院告知簡式審判
    程序之旨，並聽取公訴人及被告之意見後，經本院合議庭認
    為適宜，乃依刑事訴訟法第二百七十三條之一第一項規定，
    裁定由受命法官獨任進行簡式審判程序，先予敘明。
貳、實體事項：
一、上揭犯罪事實，業據被告於本院準備程序及審理中供承不諱
    ，核與告訴人即證人丙○○、被害人即證人乙○○分別於警
    詢時所證述之情節大致相符，並有內政部警政署刑事警察局
    九十八年八月六日刑紋字第0980108877號鑑驗書一份、案發
    現場及監視器錄影畫面翻拍照片共八張在卷可參。綜上所述
    ，足見被告之自白核與事實相符，應可採為論罪科刑之依據
    。從而，本件事證已臻明確，被告之犯行洵堪認定，應予依
    法論科。
二、核被告所為，係犯刑法第三百二十條第一項之普通竊盜罪、
    同法第三百二十五條第一項之普通搶奪罪。復按刑法部分條
    文於九十四年二月二日修正公布，九十五年七月一日施行。
    其第五十五條規定之牽連犯廢除後，對於目前實務上以牽連
    犯予以處理之案例，依立法理由之說明，在適用上，得視其
    具體情形，分別論以想像競合犯或數罪併罰，予以處斷。是
    原經評價為牽連犯之案件，如其二行為間具有行為局部之同
    一性，或其行為著手實行階段可認為同一者，得認與一行為
    觸犯數罪名之要件相侔，而改評價為想像競合犯。至於不可
    認為一行為者，若依實質競合予以併罰，不無刑罰過度評價
    ，依社會通念，並不符合刑罰公平原則，當亦難以一行為一
    罪論處。於此，倘所發生之數個犯罪行為，在犯罪之性質上
    ，或依吾人日常生活經驗之見解上，其前後行為，在形態上
    雖屬分別獨立，但從同一法益之侵害性而言，因具一定程度
    之關連性，可認為一方吸收他方之犯罪行為，遂置他方於不
    論，較為適當，應可依吸收犯理論，認屬實質上一罪關係，
    而僅包括的論以一罪（最高法院九十六年度台上字第四七八
    ０號判決意旨可資參照）。揆諸前揭判決意旨說明，本件被
    告就其竊盜犯罪計畫整體觀之，應可視為基於單一之竊盜行
    為決意，利用同一機會侵害分屬某不詳人士、被害人乙○○
    二人之財產法益，此觀之被告於本院審理中自承：我當時竊
    取機車時，安全帽也是一同要拿走的等語明確（參見本院卷
    九十八年十月二十一日簡式審判筆錄第二頁），當可評價為
    一行為而觸犯二普通竊盜罪名，為想像競合犯，應依刑法第
    五十五條規定，從一重之普通竊盜罪處斷，公訴意旨認此部
    分係屬分論併罰之數罪關係，尚有未洽，併予敘明。被告所
    犯前開普通竊盜、普通搶奪二罪，犯意各別，行為互殊，應
    予分論併罰。又被告前因肅清煙毒條例、麻醉藥品管理條例
    等案件，經本院、臺灣高等法院先後以七十八年度訴字第一
    ０二一號、八十三年度上訴字第一三三二號分別判處有期徒
    刑四年十月、十三年、四年六月、三月確定，嗣經臺灣高等
    法院以九十六年度聲減字第四九八號裁定除販賣運輸罪處有
    期徒刑十三年部分外，其餘各罪刑各減為有期徒刑二年五月
    、二年三月、一月又十五日，且其中二年三月、一月又十五
    日及十三年部分之罪刑合併定其應執行有期徒刑十五年確定
    ，甫於九十六年十二月三十一日縮刑期滿執行完畢，此有臺
    灣高等法院被告前案紀錄表一份在卷可參，其前受有期徒刑
    之執行完畢，於五年以內故意再犯本件有期徒刑以上之二罪
    ，各為累犯，應各依刑法第四十七條第一項規定，各加重其
    刑。爰審酌被告身體健全，竟不思循正當途徑獲致財物，反
    以竊盜、搶奪掠取他人財物，顯見其行為已嚴重危害社會治
    安，本不宜輕貸，惟念其犯後終能坦承犯行，免耗司法資源
    ，犯後態度尚稱良好，頗有悔悟之意等一切情狀，分別量處
    如主文所示之刑，並定其應執行之刑。
據上論斷，應依刑事訴訟法第二百七十三條之一第一項、第二百
九十九條第一項前段，刑法第三百二十條第一項、第三百二十五
條第一項、第五十五條、第四十七條第一項、第五十一條第五款
，刑法施行法第一條之一，判決如主文。
本案經檢察官蘇振文到庭執行職務。
中    華    民    國    98    年    10  月    30    日
                  刑事第六庭    法  官  林家賢
上列正本證明與原本無異。
如不服本判決，應於判決送達後十日內，向本院提出上訴書狀，
並應敘述具體理由；其未敘述上訴理由者，應於上訴期間屆滿後
二十日內向本院補提理由書（均須按他造當事人之人數附繕本）
「切勿逕送上級法院」。
                                書記官  林政良
中    華    民    國    98    年    10  月    30    日
附錄本判決論罪科刑法條：
刑法第三百二十條第一項：
意圖為自己或第三人不法之所有，而竊取他人之動產者，為竊盜
罪，處五年以下有期徒刑、拘役或五百元以下罰金。
刑法第三百二十五條第一項：
意圖為自己或第三人不法之所有，而搶奪他人之動產者，處六月
以上五年以下有期徒刑。


司法院資訊處製作；財團法人民間司法改革基金會備份。
